【裁判字號】    89,交抗,187
【裁判日期】    890724
【裁判案由】    違反道路交通管理處罰條例
【裁判全文】
臺灣高等法院刑事裁定                  八十九年度交抗字第一八七號
    抗告人  即
    異  議  人   甲○○
右抗告人因違反道路交通管理處罰條例案件，不服臺灣板橋地方法院中華民國八十九
年六月二十日裁定（八十九年度交聲字第二九號），提起抗告，本院裁定如左：
    主      文
抗告駁回。
    理      由
一、抗告之意旨詳如後附抗告狀。
二、按汽車駕駛人，駕駛汽車違反道路交通安全規則，因而肇事致人死亡者，吊銷其
    駕駛執照；又汽車駕駛人，曾依道路交通管理處罰條例其他各條規定吊銷駕駛執
    照者，一年內不得考領駕駛執照，道路交通管理處罰條例第六十一條第一項第四
    款、第六十七條第三項分別定有明文。再行車速度應依標誌之規定，此觀之道路
    交通安全規則第九十三條第一項亦規定甚明。
三、本件受處分人甲○○，於民國八十八年十一月二十八日下午五時四十分許，駕駛
    車號三Ｌ－一二七號營業小客車，搭載乘客吳宇晃，沿臺北縣板橋市○○道路，
    由樹林市往新莊市方向行駛，行經防汛道路樹堤幹五十八號前，該路段速限為五
    十公里，甲○○違反上開路段速限，以時速六十公里之速度行駛，適有林振凱騎
    乘車號ＤＲＶ－八八五號輕型機車，自對向車道駛來侵入其車道，甲○○因見狀
    閃避不及，撞擊林振凱人車倒地，致林振凱顱骨骨折併顱內出血當場死亡，為臺
    北縣警察局板橋分局沙崙派出所執勤警員詹宏玉獲報赴現場掣單舉發等事實，有
    臺北縣警察局八十八年十一月二十八日（88）北縣警交甲字第0231 388號舉發違
    反道路交通管理事件通知單、臺灣省政府交通處公路局臺北區監理所北監稽違駕
    字第40－231388號違反道路交通管理事件裁決書各一紙附卷可按。雖抗告人辯稱
    ：當時係被害人林振凱騎乘機車急速在中間車道行駛過來，在兩車會車時，不知
    何故突然侵入其車道，因閃避不及而撞上，並無過失，又伊於警訊時曾提及對方
    是否酒後駕車，惟警員不予理睬，再此路段亦無限速云云。惟查肇事路段之速限
    為時速五十公里，此有案發時所制作之道路交通事故調查報告表之記載可證（見
    該表欄），並經承辦警員詹宏玉於原審到庭證述明確，而駕駛人駕車應注意車
    前狀況，隨時採取必要安全措施，且不得超速行駛，道路交通安全規則第九十四
    條第三項、第九十三條第一項分別定有明文，抗告人為汽車駕駛人自應注意車前
    狀況，隨時採取必要措施，並不得超速行駛，於當時狀況為晴天，視距良好，並
    無不能注意之情形，竟未予注意，且於距離被害人林振凱二十至三十公尺前，已
    發現被害人林振凱所騎乘之機車（見八十八年十一月二十八日警訊筆錄），逆向
    行駛，抗告人非但未立即採取必要安全措施為減速煞車，仍以時速六十公里之速
    度超速行駛（同上警訊筆錄），其有過失至為顯然，而本件車禍經送請臺灣省台
    北縣區車輛行車事故鑑定委員會鑑定結果亦認為被告甲○○超速行駛為肇車原因
    之一，有該委員會八十九年二月二十五日八九北鑑字第０二四三號函附北鑑字第
    八九一二四號鑑定意見書在卷足參，而被害人林振凱確因本件車禍死亡，並經臺
    灣板橋地方法院檢察署檢察官相驗屬實，製有相驗筆錄、相驗屍體證明書、驗斷
    書存卷可憑，縱抗告人認被害人林振凱未在遵行車道內行駛或如抗告人所稱其有
    飲酒駕車之事（此部分尚無法證明），亦有違規情事，然亦無礙抗告人超速違規
    行駛行為及違反注意車前狀況隨時採取必要安全措施注意義務之認定，且其超速
    行駛違規及未注意車前狀況，隨時採取必要安全措施注意義務之違反與被害人之
    死亡有相當因果關係。是抗告人甲○○上述所辯，顯係卸責之詞，不足採信，其
    於前揭時地違反道路交通安全規則注意義務及超速行駛，因而肇事致人死亡之事
    實，應堪認定。原審因認原處分機關據以援引首揭規定，裁處吊銷其駕駛執照並
    一年內不得考領駕駛執照，於法並無不當，而駁回其異議經核並無違誤，抗告人
    仍執前詞抗告，經核為無理由，應予駁回。
三、據上論結，應依道路交通案件處理辦法第二十六條，刑事訴訟法第四百十二條，
    裁定如主文。
中      華      民      國    八十九    年      七      月    二十四    日
                              臺灣高等法院刑事第十庭
                                  審判長法  官  蔡  長  溪
                                        法  官  楊  貴  志
                                        法  官  溫  耀  源
右正本證明與原本無異。
不得再抗告。
                                        書記官  陳  明  琴
中      華      民      國    八十九    年      七      月    二十五    日


司法院資訊處製作；財團法人民間司法改革基金會備份。
